臺灣高等法院民事判決
108年度上易字第417號
上  訴  人  怡菖企業有限公司

法定代理人  陳鴻平
訴訟代理人  李克欣律師
被 上訴 人  台大丰實業有限公司

法定代理人  張志野
訴訟代理人  葉耀中律師
上列當事人間請求給付貨款事件，上訴人對於中華民國107年12
月5日臺灣士林地方法院106年度訴字第613號第一審判決提起上
訴，本院於109年1月15日言詞辯論終結，判決如下：
    主  文
上訴駁回。
第二審訴訟費用由上訴人負擔。
    事實及理由
一、上訴人主張：兩造於民國103年7月14日訂立承攬契約（下稱
    系爭承攬契約），約定被上訴人將其所承攬之「台中大都會
    歌劇院新建工程-第三期舞台專業設備工程」，其中大、中
    、小實驗劇場台上及台下全組設備安裝工程（下稱系爭工程
    ）交付伊承攬施作；且依系爭承攬契約第4、5條約定，伊承
    攬之範圍僅為安裝工作，並未包括提供材料。被上訴人另自
    103年8月至11月間陸續向伊購買槽鐵、鐵管、角鐵、花板、
    H型鋼等工程材料（下稱系爭材料），總價金新臺幣（下同
    ）123萬2159元（包含材料、運費、粗工，及5%營業稅）。
    伊已依約交付系爭材料，並先後開立請款單及如原判決附表
    所示之統一發票（下稱系爭發票）4紙向被上訴人請款，被
    上訴人收受後，並將系爭發票其中3紙列為進項憑證，向財
    政部北區國稅局（下稱國稅局）申報扣抵稅額。詎被上訴人
    迄今仍拒不付款，履經催討，仍未獲置理。為此，爰依民法
    第367條規定，求為命被上訴人給付123萬2159元，並加計自
    起訴狀繕本送達翌日起算法定遲延利息之判決（原審判決上
    訴人敗訴，上訴人不服，提起上訴）。並於本院上訴聲明：
    ㈠原判決廢棄。㈡被上訴人應給付上訴人123萬2159元，及自
    起訴狀繕本送達翌日起至清償日止，按週年利率5%計算之利
    息。
二、被上訴人則以：系爭承攬契約為連工帶料之合約，依據系爭
    承攬契約第33條第2項約定，伊僅負責提供螺絲零配件，其
    餘材料均由上訴人自行負責。系爭材料之價金，實為系爭承
    攬契約報酬之一部分，兩造並未就系爭材料另外成立買賣契
    約，上訴人自無從請求給付貨款。退步言之，縱兩造間就系
    爭材料另外成立買賣契約，依民法第127條第8款規定，上訴
    人之貨款請求權亦已罹於2年時效期間，伊自得拒絕給付等
    語，資為抗辯。並於本院答辯聲明：如主文所示。
三、兩造不爭執之事實：
  ㈠兩造於103年7月14日訂立系爭承攬契約，約定由被上訴人將
    其所承攬之「台中大都會歌劇院新建工程-第三期舞台專業
    設備工程」中之系爭工程交付上訴人承攬施作。
  ㈡上訴人自103年8月5日至同年11月17日陸續交付被上訴人系
    爭材料，均由被上訴人之受僱人簽收，總價金為123萬2159
    元（包含材料、運費、粗工，及5%營業稅）；上訴人並開立
    系爭發票4紙予被上訴人，被上訴人則持系爭發票中3紙發票
    （發票號碼：CE00000000、CE00000000、CE00000000）向國
    稅局申報扣抵稅額。
四、上訴人主張：兩造間就系爭材料成立買賣契約，伊已依約交
    付系爭材料，被上訴人自應給付貨款等語，為被上訴人所否
    認，並以前揭情詞置辯。經查：
  ㈠按當事人締結不動產買賣之債權契約，固非要式行為，惟對
    於契約必要之點意思必須一致，買賣契約以價金及標的物為
    其要素，價金及標的物，自屬買賣契約必要之點，茍當事人
    對此兩者意思未能一致，其契約即難謂已成立（最高法院40
    年台上字第1482號判例參照）。
　㈡系爭承攬契約第4條約定：「合約範圍：依本合約附件所列之
    項目、規格及工程慣例為準，乙方（指上訴人）包含完成本
    案所需人工、安裝、機具吊裝、小搬運、利潤、管理費、安
    全衛生費用、勞工保險（含廢棄物清理等）」；第5條約定
    ：「合約總價：本工程為總價承攬，責任施工，安裝設備費
    貳佰捌拾萬元整（含加值型營業稅）」；第33條第2項約定
    ：「由乙方負責安裝並自行提供發電機設備，本工程所須之
    螺絲零配件由甲方（指被上訴人）提供，其餘安裝器具設備
    皆由乙方自行負責」，有系爭承攬契約之合約書在卷可稽（
    見原審卷第128頁、第136頁）。另依系爭承攬契約之合約詳
    細表所示，上訴人承攬系爭工程之項目，包含「大、中、實
    驗劇場台上全組設備安裝」173組、「大、中劇場台下樂池
    昇降平台全組設備安裝」2組，及「大劇場台下主舞台全組
    設備安裝」1噸組，均含零主件及桿體安裝，有該合約詳細
    表在卷可稽（見原審卷第174頁）。再依系爭承攬契約之安
    裝估價單所示，報價含全組、成套設備安裝價，僅螺絲、螺
    帽、華司、彈簧華司、吊車、吊具由客戶（即被上訴人）提
    供，有該安裝估價單在卷供參（見原審卷第175頁）。足見
    兩造已於系爭承攬契約、合約詳細表及安裝估價單約定，由
    上訴人負責施作系爭工程之安裝工程，除系爭工程所需之螺
    絲、螺帽、華司、彈簧華司、吊車、吊具由被上訴人提供外
    ，其餘零組件及桿體安裝，皆由上訴人自行負責，被上訴人
    則負有給付承攬報酬之義務。
　㈢上訴人固主張被上訴人另自103年8月至11月間陸續向伊購買
    系爭材料，伊已依約交付，先後開立請款單及系爭發票向被
    上訴人請款，被上訴人並將系爭發票其中3紙列為進項憑證
    ，向國稅局申報扣抵稅額，兩造就系爭材料另外成立買賣契
    約云云，並提出103年8月1日至8月25日之請款明細及送貨（
    驗收）單、103年9月份請款明細及送貨（驗收）單、103年1
    0月份請款明細及送貨（驗收）單、103年11月份材料請款明
    細及送貨（驗收）單、系爭發票，及電子郵件存卷為證（見
    原審卷第12-16頁、第17-28頁、第29-31頁、第32-34頁、第
    122-124頁、第178-181頁）。惟：
　⒈由上訴人提出之請款明細及送貨單觀之，其上僅有交付材料
    之項目、數量、單價、總價及日期，並無兩造或代表人員就
    系爭材料另行成立買賣契約之約定或記載；且被上訴人之員
    工林俊達簽名旁，亦記載「謹簽收材料進現場」之文字，僅
    表彰被上訴人簽收材料之意，難認兩造就系爭材料有另行成
    立買賣契約之合意。
　⒉被上訴人雖持系爭發票中3紙發票向國稅局申報扣抵稅額，惟
    此為被上訴人申報稅捐之行政行為，佐以該發票僅記載品名
    、數量及金額（見原審卷第122－124頁），並未記載發票之
    原因事實，無從認定係被上訴人支付買賣價金或承攬報酬，
    實難僅以被上訴人持系爭發票中3紙發票向國稅局申報扣抵
    稅額，遽認兩造就系爭材料有另外成立買賣契約之合意。至
    系爭發票之開立時間，雖為103年9月1日、103年10月7日、1
    03年10月25日及103年11月28日（見原審卷第122－124頁），
    與系爭承攬契約第33條第7項約定之預定進場或施工日期於1
    03年7月15日至103年8月25日不同（見原審卷第136頁）。惟
    承攬人於施作工程後，再開立發票向定作人請款，乃工程業
    界之常態，且系爭發票開立時間與系爭工程施作時間密接相
    近，尚難以系爭發票開立時間與系爭承攬契約約定施工日期
    不同，逕認兩造就系爭材料有另行成立買賣契約之合意。
　⒊又被上訴人於103年9月3日寄發標題為「台中歌劇院-中劇場
    鏡框側板上方軌道連接板」之電子郵件內容，僅記載「請將
    此份圖說給陳老闆，此份圖為急件，請優先處理，謝謝！P.
    S.連接板1.2個22片，連接板螺栓孔為M12（有牙）」（見原
    審卷第181頁）；另於103年9月4日寄發標題為「中劇場二次
    鋼購料件」之電子郵件內容，僅記載「我們林副總有跟陳老
    闆聯絡過了。再麻煩你們。謝謝！」（見原審卷第180頁）
    ；及於103年9月9日寄發標題為「特急件、師傅自取」之電
    子郵件內容，僅記載「目前CAD檔為3樣鋼材規格尺寸，所以
    要麻煩趕一下」（見原審卷第118頁）；並未記載與系爭材
    料品名相同之內容，且無兩造就系爭材料數量、價金意思表
    示合致之文字，難認該電子郵件與系爭材料有關，亦無從以
    此證明兩造就系爭材料有另外成立買賣契約之合意。
　⒋再觀諸系爭材料為槽鐵、鐵管、角鐵、花板、H型鋼等工程材
    料，應屬舞台設備之零組件或桿體，並非螺絲、螺帽、華司
    、彈簧華司、吊車、吊具等被上訴人依約應提供之物品。兩
    造復不爭執除系爭承攬契約外，並未成立其他契約（見本院
    卷第143-144頁）。則依據系爭系爭承攬契約、合約詳細表
    及安裝估價單之約定，系爭材料應屬由上訴人自行負責安裝
    之零組件。
  ⒌況依上訴人提出之請款明細所載，上訴人請款之內容包含加
    工費用、運費，及代叫粗工費用（見原審卷第17-20頁、第3
    2頁）。則如兩造就系爭材料僅單純成立買賣契約，何以上
    訴人請款之內容，尚包含運費、加工費用及代叫粗工等費用
    ，顯與通常買賣契約賣方僅請求貨物價金，至多包含運費之
    情形不同。
　㈣準此，兩造已於系爭承攬契約、合約詳細表及安裝估價單，
    約定由上訴人負責施作系爭工程之安裝，除系爭工程所需之
    螺絲、螺帽、華司、彈簧華司、吊車、吊具由被上訴人提供
    外，其餘零主件及桿體安裝，皆由上訴人自行負責；系爭材
    料依其內容所示，並非被上訴人應提供之材料，應屬上訴人
    於系爭承攬契約中應自行負責之材料；且上訴人復未舉證證
    明兩造就系爭材料有成立買賣契約之合意，難認兩造就系爭
    材料另行成立買賣契約。故上訴人依據民法第367條規定，
    請求被上訴人給系爭材料之買賣價金123萬2159元，即非有
    理。
　㈤又上訴人依民法第367條規定，請求被上訴人給付系爭材料之
    買賣價金，既非有理，則上訴人之買賣價金請求權，是否罹
    於民法第127條第8款之2年消滅時效等爭點，已毋庸審酌，
    併此敘明。
五、綜上所述，上訴人依民法第367條規定，請求被上訴人給付1
    23萬2159元，及自起訴狀繕本送達翌日起算之法定遲延利息
    ，為無理由，不應准許。原審為上訴人敗訴之判決，理由雖
    與本院不同，但結論並無二致，仍應予以維持。上訴意旨指
    摘原判決不當，求予廢棄改判，為無理由，應駁回其上訴。
六、本件事證已臻明確，兩造其餘攻擊防禦方法及已經提出之證
    據，經審酌後核與本件判決結果不生影響，爰不再逐一論列
    ，附此敘明。
七、據上論結，本件上訴為無理由。爰判決如主文。 　　
中　　華　　民　　國　　109 　年　　2 　　月　　12　　日
  　　　　　　　　民事第九庭  
  　                    審判長法  官  楊絮雲   
                              法  官  張宇葭
                              法  官  郭顏毓
正本係照原本作成。
不得上訴。
中　　華　　民　　國　　109 　年　　2 　　月　　12　　日

    　　　　　　　　　　　　　書記官  馬佳瑩